【裁判字號】    89,訴,296
【裁判日期】    890927
【裁判案由】    毒品危害防制條例
【裁判全文】
臺灣臺北地方法院刑事判決                          八十九年度訴字第二九六號
   公  訴  人  臺灣臺北地方法院檢察署檢察官
   被      告  乙○○
               丙○○
   右  一  人
   指定辯護人  甲○
右列被告等因毒品危害防制條例案件，經檢察官提起公訴（八十八年度偵字第一四五
三九號、第一五二九七號），甲○判決如左：
    主  文
乙○○連續轉讓第二級毒品，處有期徒刑柒月。
丙○○連續轉讓第二級毒品，處有期徒刑拾月。
    事  實
一、乙○○前於民國八十年間因麻醉藥品管理條例案，經甲○判處有期徒刑五月確定
    ，於八十一年七月二十七日執行完畢，又於八十一年間因犯同條例之罪，經甲○
    判處有期徒刑六月確定，於八十一年十二月二十二日易科罰金執行完畢（均不構
    成累犯），丙○○前有賭博之前科，經判處罰金三千元（不構成累犯），渠二人
    均明知安非他命不得轉讓，竟各基於概括犯意，乙○○於八十八年五月間至六月
    初止，在其台北縣新店市○○路六十七巷三號四樓住處，連續多次免費提供第二
    級毒品安非他命予丁○○吸食。丙○○則於八十八年五月間，因積欠乙○○新台
    幣（下同）二千元之債務，在台北縣新店市○○路六十七巷三號四樓，竟連續數
    次以第二級毒品安非他命轉讓（並未圖利）予乙○○吸食之方式抵償債務。經警
    循線於八十八年六月二十四日下午二十時四十五分至上開地址搜索始查知上情。
二、案經台北縣警察局新店分局移請臺灣臺北地方法院檢察署檢察官偵查起訴。
    理  由
一、訊據被告乙○○、丙○○均矢口否認有何轉讓犯行，乙○○辯稱：丁○○與伊前
    女友戊○○係同事，常至伊家自行取用安非他命，並非伊所提供云云；丙○○則
    以拿安他命去乙○○家係借吸食工具，而互相提供使用，並未提供安非他命予乙○○以抵償債務，云云。經查：
    （一）右揭事實，業據被告乙○○於偵查中供承不諱，核與丁○○於警訊證稱：
          「‧‧‧而（乙○○）免費供應我安非他命太多次了」及甲○訊問中證以
          「他（乙○○）免費提供過給我使用，大概二、三次，都是在他家，就是
          明德路址，自八十八年五月間到六月初」之情節（見八十八年度偵字第一
          五二九七號偵查卷第十五頁正面及甲○八十九年八月十六日訊問筆錄）相
          符，參之被告乙○○亦曾於甲○訊問中坦認曾免費供應丁○○一次等情在
          卷（見甲○八十九年八月十六日訊問筆錄），被告轉讓安非他命予丁○○
          一事灼然甚明，渠所辯乃事後避重就輕之詞，不足採信，事證明確，犯行
          應堪認定。
    （二）另被告丙○○轉讓安非他命予乙○○之犯行，迭據被告乙○○於甲○審訊
          中陳稱：「因徐欠我二千元，他拿安非他命抵債。‧‧‧他跟我借錢，他
          拿安非他命到我家互抵債務」、「他（指丙○○）拿來，也是丙○○開口
          說抵債的。他有先拿給我吸用，拿了二次，他都沒錢，欠錢我索不回來，
          我才向丙○○說，欠錢以安非他命互抵掉」、「丙○○拿一點點安非他命
          給我，量多少價錢多少我不清楚，即抵一次，他欠我的錢就毋庸還我。」
          等語（見甲○八十九年五月五日、五月二十六日、六月十六日訊問筆錄及
          八十九年九月十三日審判筆錄）；證人即現場目擊之戊○○證述：「我前
          與乙○○男女朋友，我們去打電動丙○○沒錢向我們借錢，每次一或二千
          借二次。之後遇到他，向他索錢，丙○○沒錢，就拿安非他命抵債了。」
          、「丙○○拿至新店市○○路六十七巷三號四樓。拿了二次各拿一小包。
          均沒再索錢，純粹抵債的。」等情（見甲○八十九年五月二十六日訊問筆
          錄）綦詳，互核相符，佐以丙○○自承有相互吸用免費提供一事觀之（見
          甲○八十九年五月二十六日訊問筆錄），苟無其情，乙○○何須主動將其
          債權抵銷作如是稱，由此可徵被告丙○○確係將安非他命轉讓予乙○○而
          抵債，被告所辯乃卸責之詞顯不足採，事證明確，渠犯行已堪認定。
二、核被告乙○○、丙○○所為，各係犯毒品危害防制條例第八條第二項之轉讓第二
    級毒品罪。另按如購入安非他命後，如以高於購入之原價格交付他人，抵充債務
    ，既有獲利事實，其性質即與單純之清償債務有別，自屬買賣行為之一種，應論
    以販賣化學合成麻醉藥品罪，但如以原價格交付他人，抵償所欠舊債務，因未獲
    利，亦非以營利為目的，固與販賣化學合成麻醉藥品罪之構成要件不合。最高法
    院八十一年度台上字第三三八五號判決、最高法院八十四年度第三次刑事庭會議
    決議可資參照。查被告丙○○持交安非他命予乙○○，係以抵償所欠二千元債務
    為目的一節，業經被告乙○○、證人戊○○於甲○審訊中證述明確，俱如前述；
    參諸乙○○於甲○審理中供以，只要丙○○提供安非他命抵債，所欠款項就毋庸
    歸還等語以觀（見甲○八十九年九月十三日審判筆錄），益徵丙○○係提供安非
    他命抵充債務，至其餘不足抵償之部分，亦為乙○○所免除，丙○○並未以高於
    購入之原價格抵債，要無營利之意圖甚明，是公訴人認被告丙○○係涉犯毒品危
    害防制條例第四條第二項之販賣第二級毒品罪嫌云云，顯有未洽，惟基本事實同
    一，起訴法條應予變更。又被告二人轉讓前非法持有第二級毒品之低度行為，應
    為轉讓第二級毒品之高度行為所吸收，均不另論罪。渠等多次轉讓第二級毒品犯
    行犯行，時間緊接，罪名與構成要件相同，顯均係基於概括犯意為之，為連續犯
    ，應各依刑法第五十六條之規定，加重其刑。末按被告二人有如事實欄所載刑之
    科刑及執行情形，有臺灣高等法院檢察署刑案紀錄簡覆表在卷可稽，爰審酌上情
    、被告二人犯罪之動機、目的、智識程度及被告乙○○係無償轉讓、丙○○則係
    有償轉讓抵債暨所生危害、乙○○犯後坦認部分犯行等一切情狀，分別量處如主
    文所示之刑。
三、本件起訴書中另載有：本件被告乙○○涉嫌販賣安非他命予丁○○吸食，因認被
    告乙○○涉有販賣安非他命罪嫌，惟此部分業經公訴人於起訴書中另行載明，警
    方據以移送被告涉有販賣安非他命罪嫌，係以丁○○於警訊之指述為論據，經查
    ，本件訊據被告堅決否認有販賣安非他命予丁○○之情事，而本件除丁○○之指
    訴外，並未查獲其他證據，是本件犯嫌顯有不足，是以公訴人已認被告乙○○販
    賣安非他命予丁○○部分罪嫌不足，雖公訴人未另為不起訴處分，惟此部分已非
    屬起訴轉讓第二級毒品之列，甲○認與起訴部分無裁判上一罪之關係，自無從併
    予審判，附此敘明。
據上論斷，應依刑事訴訟法第二百九十九條第一項前段、第三百條，毒品危害防制條
例第八條第二項，刑法第十一條、第五十六條，判決如主文。
本案經檢察官高怡修到庭執行職務
中      華      民      國      八十九      年    九    月    二十七    日
                                      臺灣臺北地方法院刑事第四庭
                                          審判長  法  官  段  景  榕
                                                  法  官  侯  水  深
                          法  官  吳  定  亞
右正本證明與原本無異。
如不服本判決，應於判決送達後十日內，向甲○提出上訴狀。
                                                  書記官  張  樹  成
中      華      民      國      八十九      年    九    月    二十九    日
附錄本案論罪科刑法條全文：
毒品危害防制條例第八條第二項：
轉讓第二級毒品者，處六月以上五年以下有期徒刑，得併科新臺幣七十萬元以下罰金
。


司法院資訊處製作；財團法人民間司法改革基金會備份。
